【裁判字號】    90,家抗,53
【裁判日期】    900320
【裁判案由】    認可收養子女
【裁判全文】
臺灣高等法院民事裁定        九十年度家抗字第五三號
    抗  告  人  甲○○
                乙○○
    代  理  人  丙○○
右抗告人因認可收養子女事件，對於中華民國九十年一月五日臺灣板橋地方法院八十
九年度養聲字第四五五號裁定提起抗告，本院裁定如左：
      主    文
抗告駁回。
抗告程序費用由抗告人負擔。
      理    由
一、抗告人於原法院聲請意旨略以：抗告人甲○○與抗告人乙○○之生父丁○○、生
    母戊○○商定，並徵得乙○○之同意，於民國（下同）八十九年十月二十八日由
    甲○○收養乙○○為養子，並於同年十月三十日完成登記程序，有收養協議書、
    民事委託狀公證書、收養關係成立公證書、財團法人海峽交流基金會證明文件為
    證，爰依法聲請認可等語。原法院以被收養人乙○○已年滿十四歲且已成年（現
    年二十七歲），並非未成年人，與大陸地區收養法令規定不符，無從予以認可，
    而駁回其聲請，即無不合。
二、抗告意旨略以：依據大陸地區收養法第七條之規定，年滿三十五歲的無子女公民
    ，收養三代以內同輩旁系血親的子女，可以不受收養法第四條第三項、第五條第
    三項、第九條和被收養不滿十四歲的限制。抗告人甲○○為獨子，隻身在台，乙
    ○○住中國福建省武平縣，排行第五，上有二位兄長及姊姊，合於上開收養規定
    等語。
三、按收養之成立及終止，依各該收養者被收養者設籍地區之規定，台灣地區與大陸
    地區人民關係條例第五十六條第一項定有明文。本件收養人為台灣地區人民，被
    收養人為大陸地區人民，故收養之成立應依我國民法及中華人民共和國收養法之
    規定。又中華人民共和國收養法第二條規定：「收養應當有利於被收養的未成年
    人的扶養‧‧‧」列為第一章總則，可知被收養人必須為「未成年人」始可，如
    已成年即不得被收養。此觀同法第四條規定：「下列不滿十四周歲的未成年人可
    以被收養：(一)喪失父母的孤兒；(二)查找不到生母的棄嬰和兒童；(三)生父母有特殊
    困難無力撫育的子女。」，及第二十六條第一項前段「收養人在被收養人成年以
    前，不得解除收養關係」之規定益明。至同法第七條雖規定：「收養三代以內同
    輩旁系血親的子女，可以不受本法第四條第三項、第五條第三項、第九條和被收
    養人不滿十四周歲的限制。華僑收養三代以內同輩旁系血親的子女，還可以不受
    收養人無子女的限制。」，固得排除同法第四條不滿十四歲之未成年人方得被收
    養之限制，但依首開說明，被收養者仍應限於未成年人（即十四歲以上之未成年
    人）。茲本件聲請認可之被收養人乙○○已年滿二十七歲（西元一九七三年六月
    一日出生），並非未成年人，有中華人民共和國福建省武平縣公證處公證書可稽
    ，顯與大陸地區收養法令規定不符，原裁定不予認可，並無不當。抗告意旨指摘
    原裁定不當，求予廢棄，為無理由，應予駁回。
據上結論，本件抗告為無理由，爰裁定如主文。
中      華      民      國    九十      年      三      月     二十     日
                                民事第十庭
                                        審判長法  官  林  敬  修
                                              法  官  劉  勝  吉
                                              法  官  黃  騰  耀
右正本係照原本作成。
不得再抗告。
中      華      民      國    九十      年      三      月     二十一   日
                                              書記官  楊  麗  雪


司法院資訊處製作；財團法人民間司法改革基金會備份。
